【裁判字號】    98,上訴,1927
【裁判日期】    980624
【裁判案由】    偽造文書等
【裁判全文】
臺灣高等法院刑事判決                98年度上訴字第1927號
上  訴  人  臺灣士林地方法院檢察署檢察官
上  訴  人
即  被  告  乙○○
上列上訴人因被告偽造文書等案件，不服臺灣士林地方法院98年
度審訴字第226號，中華民國98 年4月3日第一審判決（起訴案號
：臺灣士林地方法院檢察署98年度偵字第70號），提起上訴，本
院判決如下：
    主  文
上訴駁回。
乙○○緩刑肆年。
    事  實
一、乙○○原於甲○○所經營位於臺北市北投區○○○路路旁之
    鄉村園餐廳內擔任廚師，因缺錢花用，得知甲○○之臺北富
    邦商業銀行民權分行之存摺（帳號000000000000號）及印章
    平時均放置在餐廳未上鎖之抽屜內，且於民國96年8 月間某
    日，利用甲○○將密碼告知甲○○之配偶時而得知甲○○上
    開帳戶之取款密碼，認有機可乘，竟意圖為自己不法之所有
    及基於行使偽造私文書之犯意，於96年12月4日至97年2月26
    日之期間內（時間詳如附表所示），在上揭餐廳內，多次徒
    手竊取甲○○上揭帳戶之存摺及印章，並至臺北市北投區○
    ○○路○段2號臺北富邦商業銀行北投分行，冒用甲○○之名
    義，在「存摺類存款取款憑條」上，盜蓋甲○○之印章，偽
    造該取款憑條，復持向不知情之銀行行員提領而行使該偽造
    之取款憑條，使銀行承辦人員陷於錯誤，誤以為係甲○○提
    領，分別交付如附表所示之款項，乙○○以此方法，共計詐
    得新臺幣123萬3 千元。嗣於97年3月間，甲○○發現帳戶內
    款項短少，向乙○○之配偶詢問，始悉上情。
二、案經臺北市政府警察局北投分局報請臺灣士林地方法院檢察
    署檢察官偵查起訴。
    理  由
一、前揭犯罪事實，業據上訴人即被告乙○○於偵查、原審及本
    院供認不諱（見偵查卷第23頁、原審卷第14頁、本院卷第24
    頁），核與告訴人甲○○於警詢時指訴情節相符（見他字卷
    第19至21頁），並有告訴人上揭帳戶之存摺影本、交易明細
    、臺北富邦商業銀行北投分行各類存款歷史對帳單及臺北富
    邦商業銀行北投分行98年1月15日北富銀金服投字第9860112
    463 號函所附之存摺類存款取款憑條影本在卷可資佐證（見
    他字卷第17頁、第26至27 頁、偵查卷第4至20頁），足徵被
    告自白與事實相符。本件事證明確，被告犯行堪以認定。
二、按取款憑條，係銀行為便利存款人取款所印製之定型化表格
    ，存款人在取款憑條填寫金額等字樣並蓋章，足以表示提領
    存款之意思，係屬刑法第210 條之私文書，被告盜蓋告訴人
    之印章偽造取款憑條後，並持交臺北富邦商業銀行北投分行
    行員，使之陷於錯誤交付告訴人之款項，自足以生損害於告
    訴人及臺北富邦商業銀行北投分行對於業務管理之正確性。
    核被告所為，係犯刑法第320條第1 項之竊盜罪、刑法第216
    條、第210條之行使偽造私文書罪、第339 條第1項之詐欺取
    財罪。被告盜用告訴人印章蓋印於取款憑條上之行為，係偽
    造私文書之階段行為，其偽造私文書後復持以行使，偽造私
    文書之低度行為應為行使偽造私文書之高度行為所吸收，均
    不另論罪。又被告如附表所示之盜領存款行為，均係以一行
    為同時觸犯行使偽造私文書及詐欺取財二罪名，為想像競合
    犯，均應依刑法第55條規定，從一重之行使偽造私文書罪處
    斷，公訴意旨認上開二罪應分論併罰，容有誤會。被告所犯
    7次竊盜罪及7次行使偽造私文書罪間，犯意各別，時間互異
    ，應予分論併罰。
三、原審本同上之見解，適用刑法第320條第1 項、第216條、第
    210條、第339條第1項、第55條、第51條第5款，並審酌被告
    犯罪之動機、目的、手段，詐領之金額，並考量其已與告訴
    人達成民事和解（見偵查卷第28頁），及犯罪後供認犯行之
    態度等一切情狀，分別量處如附表所示之刑，並定其應執行
    有期徒刑壹年肆月。被告盜用告訴人之印章蓋予取款憑條上
    ，所製作之「甲○○」印文並非偽造印章之印文，而上開取
    款憑條均已由被告持交予臺北富邦商業銀行北投分行，已非
    被告所有之物，故均不予宣告沒收。核其認事用法並無違誤
    ，量刑亦稱妥適。公訴人及被告上訴意旨均未就犯罪事實及
    量刑予以爭執，是其上訴，並無理由，均應予駁回。惟上訴
    雖無理由，然查被告並無前科，未曾因故意犯罪而受有期徒
    刑以上刑之宣告，有本院被告前案紀錄表附卷可按，且告訴
    人表示願意原諒被告，被告也履行和解條件，檢察官亦請求
    給予被告自新之機會予以諭知緩刑，本院衡酌被告現仍為告
    訴人餐廳廚師（見本院卷第23頁），為利其撫養妻兒並賠償
    告訴人，其因負債情急，貪念致罹刑章，經此刑之宣告後，
    應知警惕，而無再犯之虞，因認以暫不執行其刑為當，併宣
    告緩刑四年，以勵自新。
據上論斷，應依刑事訴訟法第368條、刑法第74條第1項第1款，
判決如主文。
本案經檢察官黃柏齡到庭執行職務。
中    華    民    國    98    年    6     月    24    日
                  刑事第十九庭審判長法  官  黃金富
                                    法  官  吳  燦
                                    法  官  魏新國
以上正本證明與原本無異。
偽造文書部分如不服本判決，應於收受送達後10日內向本院提出
上訴書狀，其未敘述上訴之理由者並得於提起上訴後10日內向本
院補提理由書（均須按他造當事人之人數附繕本）「切勿逕送上
級法院」。
竊盜部分不得上訴。
                                     書記官  邵淑津
中    華    民    國    98    年    6     月    24    日
附錄：本案論罪科刑法條全文
刑法第320條第1項：
意圖為自己或第三人不法之所有，而竊取他人之動產者，為竊盜
罪，處5年以下有期徒刑、拘役或5百元以下罰金。
刑法第216條：
行使第210條至第215條之文書者，依偽造、變造文書或登載不實
事項或使登載不實事項之規定處斷。
刑法第210條：
偽造、變造私文書，足以生損害於公眾或他人者，處5年以下有
期徒刑。
刑法第339條第1項：
意圖為自己或第三人不法之所有，以詐術使人將本人或第三人之
物交付者，處5年以下有期徒刑、拘役或科或併科1千元以下罰金
。
附表：
    ┌──┬──────┬─────┬────────┬──────┐
    │編號│盜領時間    │盜領金額  │罪名            │宣告刑      │
    │    │            │（新台幣）│                │            │
    ├──┼──────┼─────┼────────┼──────┤
    │一  │96年12月4日 │50萬元。  │竊盜罪          │有期徒刑參月│
    │    │            │          ├────────┼──────┤
    │    │            │          │行使偽造私文書罪│有期徒刑參月│
    ├──┼──────┼─────┼────────┼──────┤
    │二  │96年12月6日 │20萬元。  │竊盜罪          │有期徒刑參月│
    │    │            │          ├────────┼──────┤
    │    │            │          │行使偽造私文書罪│有期徒刑參月│
    ├──┼──────┼─────┼────────┼──────┤
    │三  │96年12月12日│10萬元。  │竊盜罪          │有期徒刑參月│
    │    │            │          ├────────┼──────┤
    │    │            │          │行使偽造私文書罪│有期徒刑參月│
    ├──┼──────┼─────┼────────┼──────┤
    │四  │96年12月25日│10萬元。  │竊盜罪          │有期徒刑參月│
    │    │            │          ├────────┼──────┤
    │    │            │          │行使偽造私文書罪│有期徒刑參月│
    ├──┼──────┼─────┼────────┼──────┤
    │五  │97年1月14日 │25萬元。  │竊盜罪          │有期徒刑參月│
    │    │            │          ├────────┼──────┤
    │    │            │          │行使偽造私文書罪│有期徒刑參月│
    ├──┼──────┼─────┼────────┼──────┤
    │六  │97年1月21日 │8萬元。   │竊盜罪          │有期徒刑參月│
    │    │            │          ├────────┼──────┤
    │    │            │          │行使偽造私文書罪│有期徒刑參月│
    ├──┼──────┼─────┼────────┼──────┤
    │七  │97年2月26日 │3000元。  │竊盜罪          │有期徒刑參月│
    │    │            │          ├────────┼──────┤
    │    │            │          │行使偽造私文書罪│有期徒刑參月│
    └──┴──────┴─────┴────────┴──────┘


司法院資訊處製作；財團法人民間司法改革基金會備份。
